臺灣臺中地方法院民事判決
                                     111年度訴字第943號
原      告  劉榮裕    
訴訟代理人  黃國偉律師
複  代理人  鄭天晴律師
被      告  廖家楹即廖思婷  

訴訟代理人  盧永和律師
複  代理人  張菡容律師
上列當事人間請求履行契約等事件，經本院於民國111年9月19日
言詞辯論終結，判決如下：
    主    文
被告應給付原告新臺幣60萬元及自民國108年11月17日起至清償
日止，按週年利率百分之5計算之利息。
被告應給付原告新臺幣52萬元及自民國108年12月15日起至清償
日止，按週年利率百分之5計算之利息。
訴訟費用由被告負擔。
本判決於原告以新臺幣37萬3,400元為被告供擔保後，得假執行
。但被告如以新臺幣112萬元為原告預供擔保後，得免為假執行
。
    事實及理由
一、原告主張：
　㈠請求履行契約部分：
　　被告於民國108年7月20日邀請原告之至訴外人宇鑫生技有限
    公司之椴木恆溫工廠參觀，聲稱牛樟芝產品獲利甚豐，並邀
    請原告投資。原告遂於108年8月14日投資新臺幣（下同）5
    萬元予宇鑫生技有限公司，同年8月15日，被告見原告投資
    金額甚低，遂向原告借款50萬元用於投資牛樟芝產品，表示
    3個月內即會返還，並會再加上10萬元利潤予原告。兩造並
    於當日簽訂產品合作契約書1份（下稱系爭契約），系爭契
    約第1條第4款並載明「利潤分配：50萬元以3個月為期限分
    紅10萬元」，但兩造之真意實係被告向原告借款50萬元，以
    供被告以自己之明義投資牛樟芝產品，約定於3個月內還款
    ，並分配10萬元之利潤予原告。依據系爭契約，被告之3個
    月還款期限於108年11月17日已經屆滿，卻遲未返還本金及
    利息。
　㈡請求返還借款部分：
　　被告於108年8月19日向原告借用支票，並以原告之名義分別
    於同日簽發支票號碼第Q0000000號、發票日為108年8月19日
    、票面金額100萬元、到期日為108年11月19日之支票1紙（
    下稱系爭100萬元支票），於同年11月19日簽發支票號碼第Q
    0000000號、發票日為108年11月19日、票面金額25萬元、到
    期日為109年4月20日之支票1紙（下稱系爭25萬元支票），
    並表示會將款項如期匯入原告之豐原郵局帳號第0000000000
    0000號帳戶（下稱系爭原告帳戶），不會讓原告之支票跳票
    。然而，被告於108年11月19日匯入系爭原告帳戶之款項，
    合計僅96萬5,000元，尚不足以支付系爭100萬元支票之票款
    ，原告為免損及自己之票據信用，遂應被告之要求代墊3萬5
    ,000元。109年4月20日，被告亦因無力支付系爭25萬元支票
    之票款而請求原告代墊5萬元。108年11月29日，被告再向原
    告另外借款49萬5,000元，原告並於當日依被告之指示分別
    將25萬元匯入被告之中國信託商業銀行南屯分行帳號第0000
    00000000號帳戶及24萬5,000元匯入訴外人羅振全之台新國
    際商業銀行石牌分行帳號第00000000000000號帳戶。前揭合
    計58萬元之借款雖未定清償期，但業經被告於108年12月14
    日催告還款，但被告卻僅分別於109年5月15日、109年12月2
    4日及110年3月19日匯款2萬元、1萬元及3萬元予原告，是被
    告尚積欠原告52萬元之借款尚未返還。
　㈢原告爰分別針對上開㈠、㈡部分之事實，依系爭契約及消費借
    貸之法律關係提起本件訴訟等語，並聲明：1.被告應給付原
    告60萬元及自108年11月17日起至清償日止，按週年利率百
    分之5計算之利息。2.被告應給付原告52萬元及自108年12月
    15日起至清償日止，按週年利率百分之5計算之利息。3.願
    供擔保，請准宣告假執行。
二、被告抗辯：
　㈠請求履行契約部分：
　  原告於108年7月20日親自參訪被告所經營之椴木恆溫工廠，
    遂於108年8月15日將50萬元現金交付予被告，顯見原告係經
    過評估且實際參觀過工廠後，認為該事業有利可圖始願意投
    資，故原告給付被告之前開50萬元確實係原告投資宇鑫生技
    有限公司之用，非兩造間之借款。再者，原告曾因前揭投資
    爭議對被告提起詐欺罪之刑事告訴，該案業經臺灣臺中地方
    檢察署檢察官以110年度偵字第34449號不起訴處分在案，原
    告不服聲請再議，經臺灣高等檢察署臺中檢察分署以110年
    度上聲議字第2855號處分書駁回，前開駁回再議處分書中並
    記載原告於偵查中陳稱：「5萬元、50萬元均係投資」、「
    我回被告說傳銷事業不好做，你們去做就好，我頂多支持被
    告1單」等語，可見原告係基於支持被告之立場投資50萬元
    ，原告請求依系爭契約給付60萬元，顯無理由。
　㈡請求返還借款部分：
　　被告自認兩造間存在原告於訴之聲明第2項所主張之消費借
    貸關係，被告確實尚積欠原告52萬元等語。
　㈢被告並聲明：1.原告之訴駁回。2.願供擔保，請准宣告免為
    假執行。
三、得心證之理由：
　㈠請求履行契約部分：
  1.按所謂投資契約，比較法上參考美國聯邦最高法院在SEC v.
     W.J Howey案及SEC v. Glenn W.Turner Enterprise案所表
    示之見解，係指投資人出資於共同事業（common enterpris
    e），其報酬全然或主要取決於他人的經營績效而言，是構
    成投資契約之要素有四，即①投資人出資②出資於共同事業③
    投資人分享報酬④報酬之有無全然（solely）或主要（essen
    tially）取決於他人之努力，倘前開要件均具備，則該契約
    屬於投資契約，此判斷標準不但為我國實務見解多所採用，
    金融監督管理委員會亦於金管證發字第1080321164號令中採
    用此一標準認定具有證券性質之虛擬通貨，應具相當之公信
    力。次按當事人主張之事實，究竟該當於發生何項法律關係
    ，乃屬法官依據法律獨立審判職責之法律適用問題，固不受
    當事人主張或陳述之拘束。然受訴法院所持法律見解，倘與
    當事人陳述或表明者有所不同，因將影響裁判之結果，審判
    長應向當事人發問或曉諭，令其就訴訟關係所涉法律觀點，
    為必要之法律上陳述，以盡審判長依民事訴訟法第199條第1
    項、第2項規定之闡明義務，並利當事人為充分之攻擊防禦
    及適當完全之辯論（最高法院101年度台上字第1345號民事
    判決參照）。再按給付有確定期限者，債務人自期限屆滿時
    起，負遲延責任，民法第229條第1項定有明文。
　2.原告主張被告於108年7月20日邀請原告之至宇鑫生技有限公
    司之椴木恆溫工廠參觀，原告並於108年8月15日，交付50萬
    元現金予被告，兩造並於當日簽訂系爭契約之事實，為被告
    所不爭執，並有系爭契約書1份在卷可稽（見本院卷第29至3
    2頁），此情堪信為真實。
　3.原告主張系爭契約實際上係一消費借貸契約，故被告應於清
    償期屆滿時返還原告50萬元本金及10萬元利潤等語，而被告
    則抗辯系爭契約之性質為投資契約，原告係出於獲利之期望
    始出資50萬元等語。惟查系爭契約之甲方為原告，乙方為被
    告，而第1條第1款至第4款及第6款分別記載「一、商品名稱
    ：牛樟芝系列產品（滴丸3,000瓶）二、商品單價：600元、
    三、付款方式：現金或匯款、四、利潤分配：50萬元以3個
    月為期限分紅10萬元（獲利多出部分歸屬於乙方所有支付管
    銷運輸雜項支出使用）…六、所生產之牛樟芝之相關產品，
    由乙方負責銷售事宜，甲方無權干涉」等文字，此有系爭契
    約書1份在卷可稽（見本院卷第29至32頁）。可見系爭契約
    係約定由原告出資50萬元，投資於被告所經營之牛樟芝事業
    ，原告對於前開牛樟芝事業之盈餘又有分享10萬元報酬之權
    利，且該報酬之來源主要仰賴被告經營牛樟芝事業之成果，
    經核與前開美國聯邦最高法院之認定標準均相符合，系爭契
    約之性質屬於投資契約，堪以認定。至原告雖主張系爭契約
    為消費借貸契約，但核其性質具有投資之色彩，已如前述，
    與單純需用資金而向他方借用尚屬有間，揆諸前開最高法院
    101年度台上字第1345號民事判決之法律見解，本院對於契
    約如何定性之爭點已在訴訟過程中為適當之闡明，並使兩造
    充分攻防（見本院卷第91至92頁），是就系爭契約之定性，
    本院自得依法為與原告不同之認定，附此敘明。
　4.細譯系爭契約之第1條第4款之文字，50萬元乃原告所投資之
    金額，已如前述，而「50萬元以3個月為期限」，解釋上當
    指系爭契約關係之存續以3個月為限，且無任何原告需要承
    擔被告之經營風險，而可能無法取回本金之約定，是契約生
    效後3個月被告自應將投資之款項返還原告，屬於「保本型
    」之投資契約。另就「分紅10萬元（獲利多出部分歸屬於乙
    方所有支付管銷運輸雜項支出使用）」之部分，因此一分紅
    條款並未定有任何之條件（如業績達一定程度方進行分紅）
    ，僅定有3個月之期限，故自其文義以觀，堪認無論被告之
    牛樟芝事業是否獲利，或獲利多寡，均分紅10萬元予原告，
    如實際獲利金額多於10萬元，才將多出之部分用於支付被告
    之管銷費用。查系爭契約既為108年8月15日所成立，自已於
    108年11月15日到期，依民法第229條之規定，被告應自108
    年11月16日起負遲延責任。原告既僅請求被告給付原告60萬
    元及自108年11月17日起至清償日止，按週年利率百分之5計
    算之利息，並無超過依法得請求之金額，其請求為有理由。
　㈡請求返還借款部分：
　　按當事人主張之事實，經他造自認者，無庸舉證，此觀民事
    訴訟法第279條第1項之規定自明。依此規定，當事人主張之
    事實經他造自認者，依法不負舉證責任。法院亦不得就他造
    自認之事實調查證據，另為與其自認事實相反之判斷，並應
    以其自認為認定事實及裁判之基礎（最高法院97年度台上字
    第2570號民事判決可供參照）。查原告主張被告積欠原告52
    萬元之借款尚未返還等情，業經被告於本院111年5月18日言
    詞辯論時當庭表示：「原告訴之聲明第2項52萬元部分自認
    」等語（見本院卷第91頁），是揆諸前揭最高法院97年度台
    上字第2570號民事判決之法律見解，原告對於被告積欠原告
    52萬元借款部分之事實自因學理上所稱之「證據提出不要效
    」而毋庸舉證，本院並應受被告所自認之事實拘束。至原告
    曾於108年12月14日向被告催告還款之事實，有原告於108年
    12月14日向被告傳送訊息表示「前賢慈悲！我需要用錢了！
    」等語，而被告回覆：「好的」等語之兩造間通訊軟體LINE
    對話紀錄截圖1張在卷可參（見本院卷第63頁），此情堪以
    認定。從而，原告請求被告給付原告52萬元及自108年12月1
    5日起至清償日止，按週年利率百分之5計算之利息，為有理
    由。
四、綜上所述，原告依系爭契約之法律關係請求被告給付原告60
    萬元及自108年11月17日起至清償日止，按週年利率百分之5
    計算之利息及依消費借貸之法律關係請求被告應給付原告52
    萬元及自108年12月15日起至清償日止，按週年利率百分之5
    計算之利息，均有理由，均應予准許
五、兩造均陳明願供擔保，聲請宣告及免為假執行，經核於法均
    無不合，故分別酌定相當擔保金額准許之。
六、本件事證已臻明確，兩造其餘主張、陳述及所提之證據，核
    與判決之結果不生影響，爰不逐一論駁，附此敘明。
七、訴訟費用負擔之依據：民事訴訟法第78條。
中　　華　　民　　國　　111 　年　　10　　月　　12　　日
                  民事第一庭  法  官     曹宗鼎
上正本係照原本作成。
如對本判決上訴，須於判決送達後20日內向本院提出上訴狀。如
委任律師提起上訴者，應一併繳納上訴審裁判費。
中　　華　　民　　國　　111 　年　　10　　月　　12　　日
                              書記官     曾右喬